【裁判字號】    97,消債更,209
【裁判日期】    970829
【裁判案由】    聲請更生程序
【裁判全文】
臺灣高雄地方法院民事裁定            97年度消債更字第209 號
聲 請 人 甲○○
代 理 人 徐豐益律師
上列當事人因消費者債務清理事件聲請更生及保全處分，本院裁
定如下：
    主  文
聲請駁回。
聲請費用由聲請人負擔。
    理  由
一、按債務人與金融機構協商成立者，不得聲請更生或清算，但
    因不可歸責於己之事由，致履行顯有重大困難者，不在此限
    ；本條例施行前，債務人依金融主管機關協調成立之中華民
    國銀行公會會員辦理消費金融案件無擔保債務協商機制與金
    融機構成立之協商，準用前項之規定，消費者債務清理條例
    第 151條第5項、第6項分別定有明文。又聲請更生或清算不
    合程式或不備其他要件者，法院應以裁定駁回之，但其情形
    可以補正者，法院應定期間先命補正，復為同條例第 8條所
    明定。
二、本件聲請意旨略以：伊有不能清償債務之情事，目前債務總
    金額為（下同）1,814,916 元，前曾於民國95年4 月10日，
    依照中華民國銀行公會會員辦理消費金融案件債務協商機制
    ，與最大債權金融機構台新國際商業銀行（下稱：台新銀行
    ）成立債務協商，協商當時其債務總金額為1,922,428 元，
    約定聲請人自95年5 月起分120 期，每個月清償16,020元至
    全部清償為止，而伊自協商成立之後均依約繳款，已清償15
    期，惟聲請人協商成立之後，伊之子為血球吞噬症候群所苦
    ，伊須獨立扶養、支付家中一切開銷，已無力續依協商方式
    履行，只能於96年8 月起始告毀諾，毀諾實有其不可歸責之
    事由云云，懇請鈞院裁定開始更生等語。
三、經查：
  (一)本件聲請人曾經參加銀行公會會員辦理消費金融案件債務協
    商機制，並依約繳交協商款項至96年7 月止，有聲請人及台
    新銀行提出之協議書、還款計畫表各2 件，及台新銀行回函
    1 件附卷可稽，因此，聲請人向本院聲請更生，須符合消費
    者債務清理條例第151 條第5 項但書：「因不可歸責於己之
    事由，致履行顯有重大困難者」之要件，方為適法。
  (二)聲請人固主張伊之子為血球吞噬症候群所苦，伊須獨立扶養
    ，並支付家中一切開銷等語，惟依其提出長庚紀念醫院診斷
    證明書，僅記載伊之子曾於95年11月13日入院，同年11月25
    日出院，伊之子確罹血球吞噬症候群經歷等情，固堪信為真
    實，惟聲請人並未提出任何因該疾病所生難以還款之情形，
    縱其提出95年11月25日之診斷證明書，惟聲請人卻於96年8
    月始毀諾，而其以毀諾前10個月所生之事實，作為不可歸責
    於己之事由難以令人信服，此外依其提出之員工薪津發放單
    ，聲請人之收入於毀諾當時亦無明顯變動，就其還款之能力
    當不生任何影響，聲請人就此謂伊毀諾係有不可歸責事由並
    不足採；再者，就其表示獨立扶養及無法應付支出之陳述，
    聲請人並未具體釋明其有何生活陷於不能維持之情形。且聲
    請人既已於經濟上陷入困境，本應嘗試更為儉樸之生活，惟
    於其所提生活必要之支出明細內容，其個人之人身保險費及
    其子之安親班費用均所費不茲，實未見其縮衣節食、撙節支
    出，而仍生每個月之開銷超出其可得之收入，因此聲請人無
    法履行協商條件，本院認為並無可採為不可歸責之事由。
四、據上論結，本件聲請人既曾參與債務協商程序，又核無不可
    歸責於己之事由，其向本院聲請更生，係屬聲請更生之要件
    不備，且該欠缺有屬無從補正，依首揭條文之規定，自應駁
    回其更生之聲請。又更生之聲請既遭駁回，則聲請人保全處
    分之聲請即失所附麗，應一併駁回，爰裁定如主文。
五、末者，本件聲請人倘認原協商條件過苛，尚得與其債權人台
    新商業銀行，依上開銀行於97年7 月2 日具狀陳報之「個別
    協商一致性方案」及「95年債務協商變更方案」等方式，再
    次進行解決債務之商談，附此說明。
中    華    民    國    97    年    8     月    29    日
                        民事庭法  官   謝  雨  真
右為正本係照原本作成。
如不服本裁定，應於裁定送達後10日內，以書狀向本院提出抗告
，並繳納抗告費新臺幣1千元。
中    華    民    國    97    年    8     月    29    日
                              書記官   鄭  翠  蘭


司法院資訊處製作；財團法人民間司法改革基金會備份。
